【裁判字號】    92,訴,315
【裁判日期】    920806
【裁判案由】    洗錢防制法
【裁判全文】
臺灣臺北地方法院刑事判決                          九十二年度訴字第三一五號
    檢  察  官  臺灣臺北地方法院檢察署檢察官
    被      告  甲○○  男  三.
                丁○○  男  三.
右列被告因詐欺案件，經檢察官提起公訴（九十二年度偵字第一四八六號），本院判
決如左：
    主     文
甲○○幫助意圖為自己不法之所有，以詐術使人將本人之物交付，處拘役肆拾日，如
易科罰金，以佰元折算壹日。
丁○○幫助意圖為自己不法之所有，以詐術使人將本人之物交付，處拘役肆拾日，如
易科罰金，以佰元折算壹日。
    事     實
一、甲○○因缺錢花用，於九十年初，見中國時報分類廣告欄上刊登有：「收購存款
    簿」之廣告，即撥打上開電話聯絡，與某真實姓名、年籍均不詳而與亞倫詐欺集
    團有犯意聯絡綽號「小蔡」之成年男子，相約於臺北縣永和市○○路之某郵局，
    甲○○當場以一千元之代價出賣郵局帳戶後，能預見提供自己帳戶予他人使用，
    可能幫助他人犯罪，竟仍不違其本意，而基於幫助詐欺之犯意，隨即將其所有之
    頭城郵局000000－0局號（起訴書誤為000000－0），○三○八四
    二─一帳號（起訴書誤為000000－0）之存款簿、提款卡、帳戶密碼、語
    音轉帳密碼一併交付「小蔡」，因而提供亞倫詐欺集團為詐欺之犯行。
二、丁○○因缺錢花用，於九十年一月間，見中國時報分類廣告欄上刊登有：「收購
    郵局存款簿」之廣告，即撥打上開電話聯絡，與某真實姓名、年籍均不詳而與亞
    倫詐欺集團有犯意聯絡偽稱「李先生」之成年男子，相約於臺北縣板橋市○○路
    與文化路口的郵局，由某真實姓名、年籍均不詳而與亞倫詐欺集團有犯意聯絡偽
    稱「張先生」之成年男子接洽，當場約定以三千元之代價出賣郵局帳戶後，能預
    見提供自己帳戶予他人使用，可能幫助他人犯罪，竟仍不違其本意，而基於幫助
    詐欺之犯意，隨即將其所有之台北松江路郵局○○○一五五─七局號，○七八八
    ○五─四帳號之存款簿、提款卡、帳戶密碼、語音轉帳密碼一併交付前開不詳成
    年男子，因而提供亞倫詐欺集團為詐欺之犯行。
三、嗣亞倫詐欺集團之真實姓名、年籍均不詳偽稱「邱秀霞」之成年女子，於九十年
    二月二十六日寄送刮刮樂對獎廣告信件，使受送達人丙○○誤以為自己已中六十
    萬元獎金，因而於翌日撥打廣告信件上所載之（○七）0000000電話號碼
    ，邱秀霞意圖為自己不法之所有，對其詐稱應先繳納七萬五千二百元之獎金稅，
    致使丙○○陷於錯誤，隨即匯七萬五千二百元入乙○○（另行審結）之帳戶；因
    丙○○未能取得獎金，邱秀霞又對其詐稱可以繼續投資，先繳交二百萬元稅金，
    丙○○又陷於錯誤，而於九十年三月五日，匯三十萬元入丁○○之前開帳戶，復
    於翌日匯十六萬二千元、十五萬二千元、二十一萬七千元入甲○○之前開帳戶；
    然丙○○始終未取得獎金，始知受騙，因而報警處理。
四、案經臺北市政府警察局中山分局報告台灣台北地方法院檢察署檢察官偵查起訴。
    理     由
一、訊據被告甲○○、丁○○固坦承有提供帳戶供他人使用，惟矢口否認幫助詐欺犯
    行，被告甲○○辯稱：因為那時缺錢花用，伊不知道是亞倫集團，小蔡跟伊講是
    大陸偷渡女子存款要用的，伊才會賣給他，伊不知道要去詐欺，如果知道犯罪，
    伊就不會賣給他云云；被告丁○○辯稱：伊是做工程的，他說要報所得稅，伊不
    知道是詐騙集團，若知道的話，會去郵局終止云云，惟查：
（一）告訴人丙○○於九十年二月間受自稱「國際亞倫有限公司」之詐欺集團詐騙，
      而陷於錯誤，於九十年三月五日，匯三十萬元入丁○○之前開帳戶，於同年三
      月六日匯十六萬二千元、十五萬二千元、二十一萬七千元入甲○○之前開帳戶
      ；業據告訴人丙○○於警訊及本院調查時指訴在卷，並有郵政國內匯款執據三
      紙、華南商業銀行匯款回條聯一紙附卷可資佐證，告訴人丙○○確有受詐欺陷
      於錯誤而交付財物之事實，堪予認定。
（二）次查，被告甲○○於警訊時原辯稱：接電話的人自稱「小蔡」說他們是要給Ｏ
      二Ｏ四色情電話小姐轉帳用的云云，嗣於本院調查時辯稱小蔡跟伊講是大陸偷
      渡女子存款要用的云云；另被告丁○○於警訊時原辯稱：接電話的人自稱「李
      先生」說他們是做股票買賣需要人頭戶云云；嗣於偵查中及本院調查時改稱：
      是有人說要借我的戶頭退稅云云；渠等前後辯詞不同，足認顯無該等情事乃臨
      訟卸責之詞，否則為何前後供詞不一？再查，被告甲○○自承該自稱「小蔡」
      之之人是看報紙打電話給他，之前與該人並不認識，伊知道有刮刮樂詐騙集團
      ，伊會懷疑借存簿給他人，會被作為刮刮樂詐騙集團使用之帳戶等語；被告丁○○自承與對方是看報紙連絡上，與接觸之人之前並不認識等語；被告二人與
      對方既互不認識，則提供帳戶供他人使用有可能為他人作為犯罪之用，乃客觀
      上可預見，被告二人仍提供帳戶存摺等資料供不相識之第三人使用，足認渠等
      有幫助詐欺之間接故意；又頭城郵局000000－0局號，○三○八四二─
      一帳號為被告甲○○所開戶；台北松江路郵局○○○一五五─七局號，○七八
      八○五─四帳號為被告丁○○所開戶，分別有台灣北區郵政管理局九十年四月
      十六日函檢送丁○○之開  戶基本資料及
      四月十六日函檢送甲○○開戶立帳申請書影本等件附卷可稽；被告二人僅提供
      帳戶供詐欺集團使用，尚無積極證據證明渠等有參與詐欺構成要件行為之實施
      ，應認係幫助犯。綜上事證，被告二人犯行堪予認定。
二、核被告甲○○、丁○○所為，係犯刑法第三百三十九條第一項、第三十條第一項
    之幫助詐欺罪。公訴意旨雖認被告二人所為係犯刑法第三十條、洗錢防制法第九
    條第一項之罪嫌，然檢察官於言詞辯論期日就被告甲○○、丁○○之上開行為應
    適用之法條當庭更正為刑法第三百三十九條第一項、第三十條第一項之幫助詐欺
    罪，本院爰不另為變更法條之諭知。又被告二人幫助他人犯罪，為從犯，應依刑
    法第三十條第二項之規定，按正犯之刑減輕之。爰審酌被告二人因為缺錢而為此
    犯行、所得財物不多、且非主要實施犯罪之人、而被害人損害非輕，亦未獲得賠
    償及被告二人犯罪後之態度等一切情狀，量處如主文所示之刑，並諭知易科罰金
    之折算標準，以資懲儆。
據上論結，應依刑事訴訟法第二百九十九條第一項前段，刑法第三十條、第三百三十
九條第一項、第四十一條第一項前段，罰金罰鍰提高標準條例第一條前段、第二條，
判決如主文。
本案經檢察官戊○○到庭執行職務。
中      華      民      國    九十二    年      八      月      六      日
                                    臺灣臺北地方法院刑事第三庭
                                        法  官  吳  淑  惠
右正本證明與原本無異。
如不服本判決，應於判決送達後十日內向本院提出上訴狀（應抄附繕本）。告訴人或
被害人如對於本判決不服者，應具備理由請求檢察官上訴，其上訴期間之計算係以檢
察官收受判決正本之日期為準。
                                        書記官  林  淑  卿
中      華      民      國    九十二    年      八      月      十二    日
附錄本案論罪科刑法條全文：
中華民國刑法第三百三十九條
 (普通詐欺罪)
意圖為自己或第三人不法之所有，以詐術使人將本人或第三人之物交付者
，處五年以下有期徒刑、拘役或科或併科一千元以下罰金。
以前項方法得財產上不法之利益或使第三人得之者，亦同。
前二項之未遂犯罰之。


司法院資訊處製作；財團法人民間司法改革基金會備份。
